臺灣臺中地方法院刑事判決　　　　　　　96年度易字第4870號
公　訴　人　臺灣臺中地方法院檢察署檢察官
被　　　告　甲○○
選任辯護人　吳莉鴦　律師
上列被告因違反商標法案件，經檢察官提起公訴（96年度偵字第
11157 號），本院判決如下：
    主  文
甲○○無罪。
    理  由
一、公訴意旨略以：被告甲○○明知「金門酒廠及圖」、「金門
    高粱酒及圖」及「雙龍設計圖及圖」商標圖樣，係金門酒廠
    實業股份有限公司（下稱金門酒廠公司），分別於民國91年
    9 月16日、94年2 月1 日，向經濟部智慧財產局申請註冊，
    取得指定使用於高粱酒等商品之商標專用權（商標註冊號數
    為00000000號、00000000號，專用期間自94年2 月1 日起至
    104 年1 月31日止及商標註冊號數為00000000號，專用期間
    自91年9 月16日起至101 年9 月15日止），非經金門酒廠公
    司同意，不得於同一或類似之商品，使用近似於其註冊商標
    之商標。詎被告於95年5 、6 月間，以每瓶新台幣（下同）
    340 元不等價格，販賣印有「金門酒廠及圖」、「金門高粱
    酒及圖」及「雙龍設計圖及圖」商標圖樣之仿冒金門高粱酒
    予乙○○○設於臺中縣和平鄉○○路○ 段167 號英谷餐廳。
    嗣於95年11月29日11時40分，在上址為警查獲，並扣得仿冒
    高粱酒23瓶，循線查知被告之犯行。因認被告涉嫌違反商標
    法第82條罪嫌云云。
二、按犯罪事實應依證據認定之，無證據不得認定犯罪事實。又
    不能證明被告犯罪者，應諭知無罪之判決，刑事訴訟法第15
    4 條第2 項、第301 條第1 項分別定有明文。又檢察官就被
    告犯罪事實，應負舉證責任，並指出證明之方法。刑事訴訟
    法第161 條第1 項亦有明文。因此，檢察官對於起訴之犯罪
    事實，應負提出證據及說服之實質舉證責任。倘其所提出之
    證據，不足為被告有罪之積極證明，或其闡明之證明方法，
    無從說服法官以形成被告有罪之心證，基於無罪推定之原則
    ，自應為被告無罪判決之諭知（最高法院92年度台上字第12
    8 號判例參照）。
三、查公訴人認被告涉有前揭犯行，無非以(一)告訴代理人戊○○
    之警詢筆錄及檢察官訊問筆錄；(二)證人乙○○○之檢察官訊
    問筆錄；(三)客戶對帳請款單；(四)通聯紀錄；(五)仿偽酒基本資
    料；(六)臺中縣政府查獲現場處理紀錄表；(七)臺中縣政府函；
    (八)照片；(九)檢驗報告書；(十)權利證明書；(十一)扣案之高粱酒23
    瓶等為其證明方法。辯護人聲請傳喚證人乙○○○及調查鎮
    昌飲料有限公司（下稱鎮昌公司）95年8 月2 日起至96年10
    月17日之客戶對帳請款單（詳本院卷38至45頁）。本院依職
    權傳喚鎮昌公司負責人丙○○。訊據被告於本院坦承於上揭
    時、地，任職於鎮昌公司，並將金門酒廠高粱酒售予英谷餐
    廳等情不諱，惟堅決否認有何違反商標法犯行，辯稱：英谷
    餐廳也有向他人購買高粱酒，鎮昌公司售販賣酒類範圍從台
    八線東勢至谷關，僅有英谷餐廳出現問題等語（詳本院卷14
    頁）。經查：
  (一)金門酒廠公司使用之「金門酒廠及圖」、「金門高粱酒及圖
    」及「雙龍設計圖及圖」商標圖樣，分別係於91年9 月16日
    、94年2 月1 日向經濟部智慧財產局申請商標註冊，取得指
    定使用於高粱酒等商品之商標專用權，現均於商標專用期間
    內。而臺中縣政府財政局、衛生局會同台中縣警察局和平分
    局谷關派出所員警，於95年11月29日在英谷餐廳查扣仿冒商
    標高粱酒38度300 毫升8 瓶、38度600 毫升9 瓶、58度300
    毫升6 瓶等情，業據被告於本院坦承不諱，經核與告訴代理
    人戊○○於警詢指訴情節相符（詳警卷11至13頁），並有臺
    中縣政府查獲違法菸酒案件現場處理紀錄表、臺中縣政府函
    、照片、金門酒廠公司檢驗報告書、中華民國商標註冊證及
    客戶對帳請款單在卷可稽（詳警卷14至22頁，通聯紀錄外放
    在偵卷證物袋），此部分事實，堪以認定。然在英谷餐廳所
    查扣之仿冒商標高粱酒，是否為被告售予英谷餐廳乙○○○
    ，則應另有積極證據證明，本院自難僅以臺中縣政府人員會
    同警方在英谷餐廳查扣高粱酒23瓶，即認確屬被告所販售無
    誤，合先敘明。
  (二)鎮昌公司負責人丙○○於本院證稱：被告於鎮昌公司任職2
    年，負責銷售公司產品，有香吉士、統一、泰山及酒類。英
    谷餐廳銷售點係由之前業務員所留下，被告將酒類銷售到英
    谷餐廳後，會由業務員紀錄當天銷售多少飲料於何家餐廳，
    及簽帳或收取多少現金。被告交付英谷餐廳之飲料，均係鎮
    昌公司，紀錄在鎮昌公司客戶對帳請款單之酒類，均係鎮昌
    公司交付給被告，不清楚被告是否有其他酒類來源。被告任
    職期間，並無對帳不清楚。除英谷餐廳外，並無其他人反應
    酒類有問題等語甚詳（詳本院卷38至40頁）。由此可見，被
    告任職於鎮昌公司期間，交付貨物於店家時，必須逐筆紀錄
    飲料瓶數及種類，並根據店家採取簽帳或現金方式，當日回
    報公司。因此，鎮昌公司紀錄每營業日所交付之飲料數量，
    且被告送貨完畢返回公司時，必須交付同等飲料及現金及簽
    帳紀錄於鎮昌公司。是鎮昌公司、被告及店家間，均有客戶
    請款對帳資料之稽核機制，在無證據證明被告除鎮昌公司外
    ，尚有其他酒類來源前，本院僅能認定被告所交付於店家之
    酒類，均來自於鎮昌公司。復參酌被告於檢察官訊問時供稱
    ：我也是受僱於人，我們是批發商，不是自己生產等語（詳
    偵卷20頁）。可見，扣案之仿冒商標高粱酒縱使來自鎮昌公
    司，則被告為鎮昌公司員工，負責送貨至店家，於每日自鎮
    昌公司出發前，是否有能力及時間分辨鎮昌公司所交付之酒
    類確屬真品，實不無可疑。況且，依現存證據，亦無法證明
    鎮昌公司所交付於被告之酒類確屬仿冒商標高粱酒，且與被
    告間有何違反商標法之犯意聯絡，則依無罪推定原則，自不
    得對被告論以商標法第82條之販賣仿冒商標商品罪。
  (三)又證人乙○○○先於檢察官訊問時尚證稱：被告從95年6 、
    7 月間，開始賣酒給英谷餐廳，…酒類只向鎮昌公司購買，
    除非是我打電話去，他們沒有送來，貨不夠時，有時後會向
    別人買1 、2 瓶，百分之八十都是向鎮昌公司購買等語（詳
    偵卷20頁）；復於本院證稱：95年5 、6 月間，開始向被告
    購買38度、58度、600 毫升及300 毫升高粱酒，95年11月29
    日英谷餐廳遭遭搜索查獲之酒，係向被告叫貨。除向鎮昌公
    司叫貨以外，沒有向其他公司叫貨。但有時後鎮昌公司沒送
    來，會向其他人買1 、2 罐。客人要喝不夠喝時，就會向外
    面的雜貨店購買1 、2 罐，馬上買給客人喝等語甚詳（詳本
    院卷51至54頁）。綜觀證人乙○○○於檢察官及本院證詞所
    述，固然證稱「酒類只向鎮昌公司購買」、「除向鎮昌公司
    叫貨以外，沒有向其他公司叫貨」，但在隨後之證詞，即補
    充證述關於向他人購買高粱酒之情節，足認證人乙○○○之
    高粱酒來源，顯然不只鎮昌公司。另就證人乙○○○之證詞
    可信度方面，警方係在證人乙○○○所經營之英谷餐廳查扣
    仿冒商標高粱酒23瓶，在偵查前階段，證人乙○○○亦立於
    犯罪嫌疑人之地位，其是否會為了免除自身繼續遭受追訴，
    而恣意供述酒類來源，亦不無可疑。此外，在本院審理階段
    ，不無可能為了延續其偵查階段指摘，而為前後一致之證詞
    。因此，縱使證人乙○○○證詞前後一致，但其是否立於客
    觀地位，而證述本案經過，不無可疑。況且，證人乙○○○
    既然明確證稱酒類尚有約20﹪比例，係向外面雜貨店購買，
    則雜貨店經營方式，應不若鎮昌公司嚴謹，更足以使法院懷
    扣案之高粱酒23瓶，係來自於雜貨店，而非鎮昌公司。再者
    ，證人乙○○○於本院審理時，對於其究係向何家雜貨店購
    買高粱酒，亦不願積極供述。因此，本案於偵查階段，僅憑
    證人乙○○○供述出飲料來源為被告，即予採信，並排除其
    涉案可能，認為扣案之高粱酒確屬被告所交付無誤，尚嫌速
    斷。是被告於96年4 月12日警詢辯稱：英谷餐廳也有向其他
    公司訂購酒品，不代表所查扣之高粱酒均由鎮昌公司販售等
    語（詳警卷3 頁）；復於檢察官訊問時辯稱：英谷餐廳金門
    高粱酒不是全部都向鎮昌公司購買等語（詳偵卷10頁），非
    全然不可信。
  (四)另證人乙○○○於檢察官訊問時證稱：扣案的酒是向鎮昌公
    司購買等語（詳偵卷20頁）；復於本院證稱：95年11月29日
    以後，還有向鎮昌公司買酒，因為現在鎮昌公司送的酒，都
    有蓋鎮昌公司的印章。…警方搜到的23罐酒，確定都是被告
    送來的。在警方查獲後，才要求鎮昌公司在酒類上蓋鎮昌公
    司的章，在查獲前，沒有蓋章。因為我只有向鎮昌公司叫貨
    ，所以確定警方查獲的酒，都是鎮昌公司送來的等語（詳本
    院卷53至55頁）。本案案發後，證人乙○○○尚向鎮昌公司
    進貨，且要求鎮昌公司以蓋章方式，分辨酒類來源。因此，
    證人乙○○○在案發後，尚須以鎮昌公司蓋章方式，始得區
    分酒類來源，則其遭臺中縣政府人員會同警方查獲扣案酒類
    時，如何確認來源確屬鎮昌公司，不無可疑，實難以排除證
    人乙○○○為脫免自身刑責，而有恣意供述之可能性。
四、綜上所述，公訴人所指上揭證據，僅得證明被告將鎮昌公司
    高粱酒售予英谷餐廳一節，惟尚不足以證明警方在英谷餐廳
    所扣得之仿冒商標高粱酒，確屬被告所出售。此外，復查無
    其他積極證據證明被告有公訴人所指上開犯行。被告犯行，
    應屬不能證明，自應宣告被告無罪，以昭公允。
據上論斷，應依刑事訴訟法第284 條之1 、第301 條第1 項，判
決如主文。
本案經檢察官丁○○到庭執行職務
中　　華　　民　　國　　96　　年　　12　　月　　21　　日
                  刑事第十六庭  法  官  柯志民
上正本證明與原本無異。
如不服本判決，應於收受送達後10日內向本院提出上訴書狀（應
敘述具體理由並附繕本）。
上訴書狀如未敘述理由，應於上訴期間屆滿後20日內補提理由書
於本院。
                                書記官  賴亮蓉
中　　華　　民　　國　　96　　年　　12　　月　　21　　日
